最高法院刑事判決　　　　　　　　　　　　　　　九十三年度台上字第五四七五號
　　上訴人　台灣高等法院檢察署檢察官
　　被　告　甲○○原名沈能勇.
右上訴人因被告強盜案件，不服台灣高等法院中華民國九十年十一月二十二日第二審
判決︵九十年度再字第二號，起訴案號：台灣新竹地方法院檢察署八十五年度偵字第
六八三號︶，提起上訴，本院判決如左：
    主  文
原判決撤銷，發回台灣高等法院。
    理  由
本件原判決以：公訴意旨略稱被告甲○○（原名沈能勇）意圖為自己不法之所有，於
民國︵下同︶八十五年六月十五日上午十時許，闖入新竹縣竹北市○○里○鄰○○○
路二十七號邱家和、張雪花夫婦住處，一進門即將毛質頭套戴上，並從腰際亮出一把
長約一尺許之刀子，對正在客廳用早餐之邱家和夫婦以台語喝稱：把錢拿出來等語，
致使二人不能抗拒，邱家和便將身上僅存之現金新台幣︵下同︶一千多元交予被告，
被告將之放入口袋後，猶嫌不足，又將刀子架在張雪花脖子上，強押張雪花至房間內
找出存摺、印章或金錢，是時邱家和乃趁機衝至住處門口大喊搶劫，張雪花見此亦往
房門外衝，被告見狀心慌乃跟著跑出來，向邱家和跪地求饒，且將剛剛強盜所得的錢
返還邱家和，並多拿出一張一千元紙鈔給邱家和，旋即跑到其所有ＪＲ｜三四三七號
蘭吉雅自用小客車停放處，駕駛該車迴轉往新竹市方向逃逸，嗣為警循線查獲，因認
被告涉有懲治盜匪條例第五條第一項第一款之罪嫌云云；但經原審審理結果，認為不
能證明被告犯罪，因而撤銷第一審之科刑判決，改判諭知被告無罪，固非無見。
惟按：審理事實之法院，對於案內與待證事項有關之一切證據，除認為不必要者外，
均應詳為調查，然後基於調查所得之心證以為判斷之基礎。原判決以本件警方嗣後所
確定搶嫌駕駛車輛之車號為ＪＲ｜三四三七號自用小客車，係由多人經手併合而成，
證人黃寶源又非全能通曉英文字母，其所為目視並記下之車牌上英文字母是否全然無
誤，即有可疑，難認該車牌號碼係準確無誤；且證人黃泰翔、黃寶源、林礽木於警訊
證述目睹之車輛顏色為銀灰色，與被害人張雪花所稱係黃白色者不同，另證人李鳳指
證被告當天至其住處係穿著短袖白上衣，與被害人邱家和、張雪花及證人黃泰翔、黃
再發等所陳稱歹徒係穿著長袖白色上衣，亦屬不符；又依新竹縣警察局竹北分局勤務
指揮中心報案登記簿所載，報案時間為八十五年六月十五日上午十時十八分，參以證
人李鳳證稱被告當天前往其住處時伊正在觀賞華視﹁光明世界﹂節目，該節目播出時
間經查證為上午九時四十分至十時十分，可見被告應於當天上午十時十分前已到達李
鳳住處，再依報案時間即搶嫌離去時間為當日上午十時十八分，加上搶嫌逃離作案現
場至李鳳住處所需時間至少六分鐘，最快應在當日上午十時二十四分左右到達李鳳住
處，此與李鳳所證被告到達時仍在觀賞﹁光明世界﹂節目之時間即有未合等情，乃認
本件搶案與被告無涉，而為被告有利之認定。然依原判決所載被告址設竹北市聯興里
十五鄰溝貝四十七號，證人李鳳之住處︵兼辦公室︶則位於新竹市○○路○段一○三
號等情，其二人住所非甚鄰近，究竟被告與李鳳間之交情為何，平常有無往來？其二
人間如僅為泛泛之交，不常往來，被告若非涉案為求避嫌，卻於案發之同一白天上班
時間，無端前往李鳳住處看電視、閒聊，此是否與常情無違，即堪推求；又依證人黃
寶源、林礽木於偵審中指證搶嫌所駕駛為上述車號銀灰色蘭吉雅自小客車，並由黃寶
源以磚塊將車號寫於地上，再由證人黃再發依據地上所記之車號以行動電話向警方報
案之情形以觀，其間似經多人為車號之拼湊整理及研商如何報案等時間，並非於搶嫌
疑離去時，即刻打電話向警報案，則上開報案登記簿所載之報案時間，是否即為搶嫌
離去之時間，而得據以推算被告到達李鳳住處之正確時間，自非無疑；且英文字母筆
畫簡單，字形亦不易混淆，證人黃寶源為心智成熟之成年人，縱非全能通曉英文字母
，是否並無依其所見字形當場書寫於地上之能力，亦饒有詳求之餘地。原審未遑深入
查明，釐清上述疑竇，即遽為被告有利之認定，自嫌速斷。以上或為檢察官上訴意旨
所指摘，或為本院得依職權調查之事項，應認原判決有撤銷發回更審之原因。
據上論結，應依刑事訴訟法第三百九十七條、第四百零一條，判決如主文。
中　　　華　　　民　　　國　　九十三　　年　　　十　　　月　　二十一　　日
                              最高法院刑事第十庭
                                  審判長法官  呂　潮　澤
                                        法官  吳　昆　仁
                                        法官  孫　增　同
                                        法官  吳　昭　瑩
                                        法官  魏　新　和
      右正本證明與原本無異
                                              書  記  官
中　　　華　　　民　　　國　　九十三　　年　　　十　　　月　　二十七　　日
                                                                        Ｃ
